【裁判字號】    95,易,735
【裁判日期】    950731
【裁判案由】    竊盜
【裁判全文】
臺灣高雄地方法院刑事判決               95年度易字第735號
公  訴  人  臺灣高雄地方法院檢察署檢察官
被      告  甲○○
上列被告因竊盜案件，經檢察官提起公訴（95年度偵字第5244號
），本院判決如下：
    主  文
甲○○攜帶兇器竊盜，處有期徒刑捌月。扣案Ｔ型扳手壹支沒收
之。
    事  實
一、甲○○於民國（下同）95年2 月8 日19時許，前往高雄市○
    鎮區○○街4 巷3 號找其前老闆乙○○未遇，竟意圖為自己
    不法之所有，趁人不注意之際，持其所有客觀上足以對人之
    生命、身體造成威脅而足供兇器使用之Ｔ字型扳手1 支，竊
    取乙○○所有置於上址處前之車牌號碼YUT-205 號輕型機車
    1 輛，於得手後供己騎用。嗣於95年2 月9 日12時45分許，
    甲○○牽行上揭機車行經高雄縣鳳山市○○路109 號前時，
    為警當場查獲，並扣得上開Ｔ字型扳手1 支。
二、案經高雄市政府警察局新興分局報告臺灣高雄地方法院檢察
    署檢察官偵查起訴。
    理  由
壹、證據能力有無之認定：
一、按「被告以外之人於審判外之言詞或書面陳述，除法律有規
    定者外，不得作為證據。」刑事訴訟法第159 條第1 項固定
    有明文。惟按「被告以外之人於審判外之陳述，雖不符前四
    條之規定，而經當事人於審判程序同意作為證據，法院審酌
    該言詞陳述或書面陳述作成時之情況，認為適當者，亦得為
    證據。當事人、代理人或辯護人於法院調查證據時，知有第
    一百五十九條第一項不得為證據之情形，而未於言詞辯論終
    結前聲明異議者，視為有前項之同意。」刑事訴訟法第159
    條之5 亦規定甚明。本件證人乙○○於警訊中之供述、贓物
    認領保管單雖均屬被告以外之人於審判外之言詞或書面陳述
    ，惟被告及於本院調查證據時，均知有上情而未於言詞辯論
    終結前聲明異議，且查無其他不適合作為證據之情形，依刑
    事訴訟法第159 條之5 之規定，自得為證據。
二、又按除顯有不可信之情況外，公務員職務上製作之紀錄文書
    、證明文書，亦得為證據，刑事訴訟法第159 條之4 第1 款
    亦定有明文。本件卷附高雄市政府警察局新興分局扣押筆錄
    、扣押物品目錄表、車輛協尋、尋獲電腦輸入單、車輛竊盜
    、車牌失竊資料個別查詢報表- 查詢車輛認可資料，均為公
    務員職務上製作之文書，依法自得為證據。
貳、訊據被告甲○○固坦承有於前揭時、地未經被害人乙○○同
    意，即擅自騎走上開機車後，為警查獲等情不諱，惟仍矢口
    否認犯行，辯稱：伊並無竊盜之犯意，伊當時找老闆只是要
    向他借而已云云。惟查，被告係於被害人乙○○不知情之情
    形下，復未經被害人同意，即擅自騎走上開機車乙節，業經
    證人即被害人乙○○於警訊及本院審理時均證述屬實。證人
    乙○○復於本院審理稱證稱：該車失竊時，被告業已離職一
    年多，而該機車失竊時，伊並未叫被告回來幫忙；伊未曾事
    先同意將機車借予被告，亦未曾同意被告隨時均可騎乘該機
    車等語；該車尋獲後，是伊託友人將之騎乘回工廠等語。又
    查，被告騎走上開機車時，並非以該機車之鑰匙發動，而係
    以其所有之Ｔ字型扳手撬開電門並將電門卡住後發動該機車
    乙節，業經被告坦承在卷。是被告若係出於借用機車之意思
    ，則何以不先向被害人借用鑰匙，而強行撬開電門鎖之方式
    騎走該機車？且被告既曾受僱於被害人，對被害人之聯絡方
    式，亦不至於一無所知，實無在借用前後均不告知被害人之
    理。足認被告所辯，顯係卸責之詞，殊不足採。此外，復有
    高雄市政府警察局新興分局扣押筆錄、扣押物品目錄表、車
    輛協尋、尋獲電腦輸入單、車輛竊盜、車牌失竊資料個別查
    詢報表- 查詢車輛認可資料各一份及照片二張在卷可稽，被
    告犯行，足堪認定。
參、按刑法第321 條第1 項第3 款所謂之兇器，其種類並無限制
    ，凡客觀上足對人之生命、身體、安全構成威脅，具有危險
    性之兇器均屬之（最高法院79年台上字5253號判例參照）。
    查本件扣案之Ｔ字型扳手既能撬開機車電門，其自屬質地堅
    硬之物，被告攜帶該Ｔ字型扳手竊取財物，客觀上對人之生
    命、身體、安全足以構成威脅，而具有危險性，自屬兇器，
    是核被告甲○○所為，係犯刑法第321 條第1 項第3 款之攜
    帶兇器竊盜罪。爰審酌被告為圖小利即以竊取他人動產之方
    式滿足一己之物慾，且於犯後猶矢口否認犯行，犯後態度欠
    佳，顯無悔意，惟念其所竊機車車齡已達15年，價值非鉅，
    且業已尋回，被害人損失尚非重大等一切情狀，判處如主文
    所示之刑。被告行為後，刑法第38條亦已於95年7 月1 日修
    正公布施行，其中除就第38條第1 項第23款增設「因犯罪所
    生之物」得予沒收之規定，及將「左列」改為「下列」之文
    字調整外，僅將同條第2 項、第3 項之「犯人」乙語修正為
    「犯罪行為人」，其修正理由僅係「為使適用更期明確」而
    已（參該條立法理由四、五之說明），並不生有利不利於被
    告之問題。扣案之T 字型扳手1 支，為被告所有，且係供犯
    罪所用之物，此經被告自承在卷，應依刑法第38條第1 項第
    2 款之規定沒收之。
據上論斷，應依刑事訴訟法第299 條第1 項前段、刑法第321 條
第1項第3款、第38條第1 項第2款，判決如主文。
本案經檢察官丙○○到庭執行職務。
中    華    民    國    95    年    7     月    31    日
                  刑事第九庭  審判長法官   王啟明
                                    法官   陳建和
                                    法官   謝梨敏
以上正本證明與原本無異。
如不服本判決，應於收受送達後10日內向本院提出上訴書狀。
                                    書記官 陳心儀
中    華    民    國    95    年    7     月    31    日
附錄所犯法條: 刑法第321 條第1 項第3 款中華民國刑法 (舊
94.02.02以前)第321條（加重竊盜罪）犯竊盜罪而有左列情形之
一者，處6 月以上、5 年以下有期徒刑：一於夜間侵入住宅或有
人居住之建築物、船艦或隱匿其內而犯之者。
二  毀越門扇、牆垣或其他安全設備而犯之者。
三  攜帶兇器而犯之者。
四  結夥三人以上而犯之者。
五  乘火災、水災或其他災害之際而犯之者。
六  在車站或埠頭而犯之者。
前項之未遂犯罰之。


司法院資訊處製作；財團法人民間司法改革基金會備份。
